臺灣高等法院刑事判決
109年度上訴字第2967號
上  訴  人  臺灣新北地方檢察署檢察官
上  訴  人  
即  被  告  許文彥





選任辯護人  溫思廣律師(法扶律師)          
上  訴  人  
即  被  告  許中維




選任辯護人  張繼文律師
被      告  林秉翰


選任辯護人  劉政杰律師(法扶律師)          
上列上訴人等因被告等傷害致死等案件，不服臺灣新北地方法院
109年度訴字第70號，中華民國109年6月30日第一審判決（起訴
案號：臺灣新北地方檢察署108年度偵字第33734號），提起上訴
，本院判決如下：
    主  文
原判決關於許中維部分撤銷。
許中維共同犯傷害致人於死罪，累犯，處有期徒刑柒年貳月。
其他上訴駁回。
    犯罪事實
一、林秉翰為「輝翰工程行」之負責人，許文彥、許中維與鄭錦
    紋均為「輝翰工程行」之員工，林秉翰與許文彥因細故對鄭
    錦紋有所不滿，嗣許中維於民國108年10月27日22時許，在
    位於新北市○○區○○路0段00號之「臺北紙廠簡易公園」內發
    現鄭錦紋，即以電話通知林秉翰、許文彥此事，3人即商議
    要將鄭錦紋帶回址設新北市○○區○○○街000巷00號之「輝翰工
    程行」內教訓。林秉翰、許文彥遂於同日22時30分許抵達上
    開公園與許中維會合後，隨即與鄭錦紋發生口角爭執，林秉
    翰等3人共同基於傷害他人身體及剝奪他人行動自由之犯意
    聯絡，由許文彥先徒手毆打鄭錦紋之臉部並將鄭錦紋壓制在
    地，林秉翰、許中維亦徒手毆打鄭錦紋，隨後再由許文彥拉
    著鄭錦紋之後衣領，許中維抓著鄭錦紋之肩膀，將鄭錦紋強
    壓上計程車返回輝翰工程行。林秉翰等3人主觀上均雖無致
    鄭錦紋死亡之故意，然其等客觀上均能預見頭部為人體之重
    要器官，數名身體健壯成年男子若於密接時間內，持續以徒
    手、鐵棍等器物猛力毆擊他人臉部、頭部及身體，極可能導
    致頭部內出血過多而造成死亡之結果，竟疏未注意，於返抵
    輝翰工程行後，林秉翰等3人將鄭錦紋帶往該工程行之地下
    室，由林秉翰持鐵棍毆打鄭錦紋之頭部及身體，許文彥、許
    中維亦以徒手毆打鄭錦紋之臉部、頭部及身體，許中維在林
    秉翰、許文彥毆打鄭錦紋期間，亦站在地下室通往1樓之樓
    梯口，以避免鄭錦紋逃離現場；嗣林秉翰要求鄭錦紋上樓至
    該工程行1樓廁所洗澡，許文彥及許中維即將鄭錦紋拉至1樓
    廁所，欲將鄭錦紋推進廁所，因鄭錦紋反抗，林秉翰及許中
    維復徒手毆打鄭錦紋，許文彥亦持衣架毆打鄭錦紋，林秉翰
    並將鄭錦紋強推進廁所內而使鄭錦紋撞擊浴缸牆壁倒地，鄭
    錦紋因林秉翰等3人上開傷害行為，因而受有顱內出血併顱
    骨骨折、頭皮共24公分撕裂傷及顏面2公分撕裂傷、左肩、
    背部及左大腿多處瘀傷等傷害。嗣後鄭錦紋因上開傷勢流血
    不止，林秉翰、許文彥及許中維遂於同年月28日0時11分許
    ，電召救護車將鄭錦紋送至亞東紀念醫院救治，惟鄭錦紋仍
    於同年月28日11時15分許不治死亡。
二、案經鄭錦紋之母鄭陳愛春訴由新北市政府警察局板橋分局報
    告臺灣新北地方檢察署檢察官偵查起訴。
    理　由
一、證據能力部分：
  ㈠證人秦豪於警詢時之陳述，屬傳聞證據，被告許中維之辯護
    人既爭執其證據能力，且查無其他可作為證據之規定，依刑
    事訴訟法第159條第1項規定，不得作為本案認定被告許中維
    犯罪事實之證據。
　㈡除上開所述外，本判決下列所引被告以外之人於審判外之言
    詞或書面陳述，屬傳聞證據，被告、辯護人及檢察官於準備
    程序及審判期日中均未爭執其證據能力（見本院卷第180至1
    82、232至234頁）且迄言詞辯論終結亦未聲明異議，本院審
    酌上開證據資料製作時之情況，尚無違法不當及證明力明顯
    過低之瑕疵，認為以之作為證據應屬適當，爰依刑事訴訟法
    第159條之5規定，認定前揭供述均有證據能力。
二、認定犯罪事實所憑之證據及理由：
  ㈠訊據被告林秉翰、上訴人即被告許文彥就上開犯罪事實於原
    審及本院審理中均坦承不諱（見原審卷二第245頁、本院卷
    第179、239頁），上訴人即被告許中維固坦承於上開時、地
    ，與被告林秉翰、許文彥共同強壓被害人鄭錦紋上計程車及
    傷害被害人之行為，惟矢口否認有何傷害致死之犯行，辯稱
    ：我當時只有在旁邊看，我沒有動手毆打被害人，我承認傷
    害、剝奪他人行動自由，但我不承認傷害致死云云。經查：
  ⒈被告林秉翰為「輝翰工程行」之負責人，被告許文彥、許中
    維與被害人均為「輝翰工程行」之員工，被告林秉翰與許文
    彥因細故對被害人有所不滿，嗣被告許中維於108年10月27
    日22時許，在上開「臺北紙廠簡易公園」內發現被害人，即
    以電話通知被告林秉翰、許文彥此事，3人即商議要將被害
    人帶回輝翰工程行內教訓。被告林秉翰、許文彥遂於同日22
    時30分許抵達上開公園與被告許中維會合後，隨即與被害人
    發生口角爭執，被告3人遂共同基於傷害他人身體及剝奪他
    人行動自由之犯意聯絡，由被告許文彥先徒手毆打被害人之
    臉部並將被害人壓制在地，被告林秉翰亦徒手毆打被害人，
    隨後再由被告許文彥拉著被害人之後衣領，被告許中維抓著
    被害人之肩膀，將被害人強壓上計程車返回輝翰工程行。其
    等3人於返抵工程行後，將被害人帶往該工程行之地下室，
    由被告林秉翰持鐵棍毆打被害人之頭部及身體，被告許文彥
    亦以徒手毆打鄭錦紋之頭部及身體；嗣被告林秉翰要求被害
    人上樓至該工程行1樓廁所洗澡，被告許文彥及許中維即將
    被害人拉至1樓廁所，欲將被害人推進廁所，因被害人反抗
    ，被告林秉翰復以徒手毆打被害人，被告許文彥亦以持衣架
    毆打被害人，被告林秉翰並將被害人強推進廁所內而使被害
    人撞擊浴缸牆壁倒地等情，業據被告林秉翰、許文彥於原審
    及本院審理中均坦承不諱（見原審卷二第245頁、本院卷第1
    79、239頁），核與證人秦豪於警詢中之證述（此部分證據
    ，僅用以證明被告林秉翰、許文彥之犯罪事實，並未以之作
    為證明被告許中維之犯罪事實）、證人丁世融、李文青於警
    詢及偵訊中之證述大致相符（見108年度偵字第33734號卷〔
    下稱偵卷〕，卷一第35至38、45至48、217至221、301至303
    、341至342頁），復有證人李文青手繪現場圖、新北市政府
    警察局109年1月9日新北警鑑字第1090060908號鑑驗書、臺
    灣新北地方檢察署（下稱新北地檢署）檢察官勘驗筆錄、新
    北市政府警察局板橋分局轄內鄭錦紋死亡案現場勘察報告各
    1份、監視器畫面截圖共4張、現場位置圖照片共6張在卷可
    查（見偵卷一第133至134、305、307至309頁，偵卷二第19
    至20、21至26、29至144頁）。又被害人因而受有顱內出血
    併顱骨骨折、頭皮共24公分撕裂傷及顏面2公分撕裂傷、左
    肩、背部及左大腿多處瘀傷等傷害，並因上開傷勢而流血不
    止，被告3人遂於同年10月28日0時11分許電召救護車，將被
    害人送至亞東紀念醫院救治，惟被害人仍於同年月28日11時
    15分許不治死亡等節，有亞東紀念醫院108年10月28日診斷
    證明書、新北市政府消防局救護紀錄表、新北地檢署相驗筆
    錄、相驗報告書、相驗屍體證明書各1份在卷可參（見偵卷
    一第81、83至85頁，108年度相字第1485號卷〔下稱相卷〕第6
    5至75、87、117頁）。另被害人經法務部法醫研究所解剖鑑
    定，鑑定結果略以：被害人身上的頭臉部、驅幹及四肢有多
    處鈍性傷，而主要致死的外傷，乃因為頭部挫傷及挫裂傷，
    而且併有顱骨折及顱內出血，雖然有送醫急救，最後仍因顱
    腦損傷而死亡；由於死者身上並非單側性外傷，並且外傷分
    布於頭部、頸面部、四肢及軀幹等多處地方，多處呈現大面
    積挫傷，較不支持單純的跌倒事件，死亡方式應考慮為「他
    殺」等情，亦有法務部法醫研究所108年12月9日法醫理字第
    10800062650號函所附解剖報告暨鑑定報告書解剖報告書、
    鑑定報告書、相驗及解剖照片1份在卷可憑（見偵卷一第419
    至431頁），足見被害人所受之傷勢在頭部、臉部及驅幹，
    此核與被告許文彥所述其等於案發時係持鐵棍或徒手毆打被
    害人之頭部、臉部及身體等部位乙節大致相符。是可認前述
    被害人之傷勢，確係於上開時、地遭被告林秉翰、許文彥接
    續多次毆打所致，被害人並因傷勢過重而經急救後仍不治死
    亡，被告林秉翰、許文彥毆打被害人之傷害行為，與被害人
    之死亡結果間，自有相當因果關係。
  ⒉被告許中維雖辯稱其並未動手毆打被害人云云。惟按共同正
    犯之成立，祇須具有犯意之聯絡，行為之分擔，既不問犯罪
    動機起於何人，亦不必每一階段犯行，均經參與；共同實施
    犯罪行為之人，在合同意思範圍內，各自分擔犯罪行為之一
    部，相互利用他人之行為，以達其犯罪之目的者，即應對於
    全部所發生之結果，共同負責；共同正犯間，非僅就其自己
    實施之行為負其責任，並在犯意聯絡之範圍內，對於他共同
    正犯所實施之行為，亦應共同負責；又共同正犯不限於事前
    有協議，即僅於行為當時有共同犯意之聯絡者亦屬之，且表
    示之方法，不以明示通謀為必要，即相互間有默示之合致亦
    無不可（最高法院73年台上字第1886號、第2364號判決先例
    、101年度台上字第4554號、103年度台上字第2258號判決要
    旨參照）。經查：
  ⑴被告許中維於偵查中已自承：我們一回到公司，我們就扶著
    鄭錦紋到地下室，最先打人的是許文彥，林秉翰也有打鄭錦
    紋，我都一直站在要上一樓的路口，我在那裡顧著，以防鄭
    錦紋要跑上去；後來林秉翰要我跟許文彥把鄭錦紋拉上樓，
    我就下樓跟許文彥要帶鄭錦紋上樓，這中間鄭錦紋又跟我們
    拉拉扯扯滿久的，鄭錦紋一直要往地下室的工具間走，但林
    秉翰要我跟許文彥把鄭錦紋拉去樓上的廁所沖洗他頭上的血
    等語（見偵卷一第238至239頁）；又證人李文青於警詢中證
    稱：我於108年10月27日22時許，坐在「臺北紙廠簡易公園
    」涼亭對面的石椅上，面向公園大門方向，遠遠看到3名男
    子徒手毆打1名男子等語（見偵卷一第301頁），其復於偵查
    中證稱：108年10月27日22時許，在簡易紙廠公園，我看到3
    人打1人，3個人都有打，是徒手打，因為有點遠，我見到他
    們有打的動作，被打的人我見他雙手舉起來擋，但沒有反擊
    ，後來我見他們將被害人帶走，隨後警察就來，但警察沒找
    到他們等語（見偵卷一第341頁）；另證人即同案被告許文
    彥於偵查中證稱：108年10月27日當天許中維在紙廠簡易公
    園遇到鄭錦紋，我們要將鄭錦紋抓回去。我聽林秉翰說當天
    有2人找林秉翰輸贏，後來聽說那2人也要找鄭錦紋。在公園
    時我有打鄭錦紋的臉，林秉翰、許中維好像也有打鄭錦紋，
    當時林秉翰跟鄭錦紋說看誰找他輸贏，要鄭錦紋將人交出來
    ，後來因為鄭錦紋說不出該2人的下落，加上他上班不正常
    ，所以將他帶回公司問他；返回公司後，我最後一位下車，
    因為要付計程車錢，我一回公司他們都在地下室，我跟許中
    維、林秉翰都有打鄭錦紋，許中維徒手打鄭錦紋的頭、身體
    ，之後有叫鄭錦紋上樓洗澡，但鄭錦紋不從，要去地下室工
    具間，我以為他要拿工具跟我們搏鬥，後來我跟許中維將鄭
    錦紋拉上樓，因為當時在地下室只有我跟許中維，我們以為
    他要拿工具，所以阻擋他，當時很混亂；後來鄭錦紋在浴室
    外面，我們都有打他，他進浴室之後，因為鄭錦紋一直不洗
    澡，所以我跟許中維、林秉翰一直打他，我有用衣架打，林
    秉翰、許中維是徒手，我們打他的身體，我們一直進出浴室
    打鄭錦紋，要他洗澡等語（見偵卷一第353至356頁），其於
    原審審理中亦證稱：我們會決定把被害人帶回工程行，是因
    為他不好好上班，我們當場3個人就有講好要將被害人帶回
    公司教訓，而且他還欠公司錢，我們帶被害人回公司後，許
    中維在地下室有毆打被害人，他打被害人的臉部，我和林秉
    翰在毆打被害人的時候，許中維都在旁邊站著，應該是為了
    要防止死者逃跑，後來我們叫被害人上去1樓洗澡，但他後
    來又往地下室走，我跟許中維有去拉他，我們以為他要去地
    下室拿工具反擊，所以才想辦法把他拉上來等語（見原審卷
    二第194至198頁），綜合前開證人許文彥之證詞與被告許中
    維上開不利於己之供述，被告許中維確實有於本案案發過程
    中徒手毆打被害人及站立於地下室通往一樓之樓梯口防止被
    害人逃跑之行為，是被告林秉翰、許文彥、許中維就上開共
    同傷害被害人之犯行，有犯意聯絡及行為分擔甚明。
  ⑵至被告許中維辯護人雖為被告許中維辯稱：被告許文彥前開
    證述內容細節處前後仍有所出入，且其於審理中亦證稱被告
    許中維並未進入浴室毆打被害人，而被告林秉翰始終並未證
    述被告許中維有毆打被害人之行為，是被告許中維沒有毆打
    被害人云云。然證人許文彥於108年10月29日、同年12月26
    日羈押庭之供述及同年11月19日偵查中具結後證述，就被告
    許中維於本案發生過程中有毆打被害人乙節，證述始終一致
    ，縱使證人許文彥就其等3人毆打之過程證述內容細節稍有
    出入，然在多人共同傷害之場合，由於事發過程中通常相當
    混亂，在場之人對於事發始末過程之認知，受限於個人觀察
    、記憶、理解、表達能力之不同，就事發過程之陳述本即容
    易有細微差異，且人之記憶本會隨時間經過而淡忘或出現錯
    誤，亦屬人之常情，仍不影響證人許文彥證述之可信性；又
    證人許文彥雖於原審審理中曾證稱被告許中維沒有進入浴室
    等語，然證人許文彥於上開交互詰問之過程中，於檢察官進
    一步詢問其前後證述歧異之原因時，數度拒絕回答問題，此
    有原審109年5月18日審判筆錄在卷可查（見原審卷二第189
    至199頁），其此部分證述之可信度，顯有疑問；至被告林
    秉翰於偵查中及原審審理中均自承：我當天從中午開始喝酒
    喝到案發時，當天我確實喝太多了；後來有一小段沒有記憶
    ；我當時喝得很醉等語（見偵卷一第413、438頁，原審卷二
    第245頁），既然被告林秉翰當時已處於酒醉狀態，其對被
    告許中維在本案中參與程度是否記憶清晰，實非無疑，是無
    從憑此逕為對被告許中維有利之認定。
  ㈡按刑法第277條第2項前段規定之傷害致死罪，係對於犯普通
    傷害罪致發生死亡結果所規定之加重結果犯，參酌同法第17
    條規定，以行為人能預見其死亡結果之發生而不預見為要件
    ，此所謂「能預見」，係指客觀情形而言，與行為人本身主
    觀上有無預見之情形不同。再共同正犯在犯意聯絡範圍內，
    就其合同行為，均負全部責任，惟加重結果犯之加重結果，
    行為人僅有過失，主觀上均未預見，則各共同正犯間就加重
    結果之發生，無主觀上之犯意，當無犯意聯絡可言，各共同
    正犯就加重結果應否負責，端視其本身就此加重結果有無過
    失為斷。而數名身體健壯之成年男子以徒手或持質地堅硬之
    鐵棍等器物，多次猛力毆擊人體頭部、臉部及身體，極可能
    導致頭部內出血過多而造成死亡之結果，此為一般智識之人
    依其社會生活經驗客觀得以預見之常情。被告林秉翰、許文
    彥、許中維分別徒手或持鐵棍等器物，於上開密接時間內，
    數度猛力毆打被害人頭部、臉部及身體，每一位下手之人毆
    打之力道、次數、部位累加傷害之結果，以一般理性之人立
    於客觀第三人立場，客觀上確可預見頭部為人體之重要器官
    ，上開傷害行為恐有造成被害人之頭部骨折、顱內出血等傷
    害，致生死亡結果之可能。又被害人遭被告3人以上開方式
    持續毆打，傷勢累積而受有受有顱內出血併顱骨骨折、頭皮
    共24公分撕裂傷及顏面2公分撕裂傷、左肩、背部及左大腿
    多處瘀傷等傷害，經送醫急救後仍不治死亡，已如前述，從
    而，被告3人所為傷害行為，顯係造成被害人死亡之原因，
    兩者間具有相當因果關係，灼然至明。
  ㈢綜上所述，本案事證明確，被告林秉翰、許文彥及許中維上
    開犯行均堪以認定，應予依法論科。
三、論罪：
　㈠按被告3人行為後，刑法第302條第1項之規定，雖於108年12
    月25日修正公布，並自同月27日生效，惟本次修法僅將上開
    條文之罰金刑數額調整換算成新臺幣予以明定，事實上並未
    有所變更，並無新舊法比較問題，應直接適用修正後之新法
    。　
  ㈡核被告林秉翰、許文彥及許中維所為，均係犯刑法第302條第
    1項之剝奪他人行動自由罪、同法第277條第2項前段之傷害
    致人於死罪。被告3人就上開剝奪他人行動自由、傷害犯行
    ，有犯意聯絡及行為分擔，均為共同正犯。
  ㈢被告林秉翰、許文彥、許中維於上開時、地，多次徒手或持
    鐵棍毆打被害人之頭部、臉部及身體，係基於單一傷害犯意
    ，於密切接近之時間同地為之，侵害同一法益，各行為之獨
    立性極為薄弱，依一般社會觀念難以強行分開，應視為數個
    舉動之接續施行，合為包括之一行為予以評價，為接續犯，
    均應僅論以一罪。
  ㈣刑法上一行為而觸犯數罪名之想像競合犯存在之目的，在於
    避免對於同一不法要素予以過度評價，其所謂「同一行為」
    係指所實行者為完全或局部同一之行為而言。因此刑法修正
    刪除牽連犯之規定後，於修正前原認屬於方法目的或原因結
    果之不同犯罪，其間果有實行之行為完全或局部同一之情形
    ，應得依想像競合犯論擬。被告3人剝奪被害人行動自由之
    目的，旨在毆打教訓被害人，所犯非法剝奪行動自由與傷害
    致死罪行為局部同一，揆諸上開說明，應認係以一行為觸犯
    上開二罪，為想像競合犯，均應依刑法第55條規定，從一重
    之傷害致死罪論處。
  ㈤按司法院釋字第775號解釋，依解釋文及理由之意旨，係指構
    成累犯者，不分情節，一律加重最低本刑，於不符合刑法第
    59條所定要件之情形下，致生行為人所受之刑罰超過其所應
    負擔罪責之個案，不符罪刑相當原則、比例原則。於此範圍
    內，在修正前，為避免發生上述罪刑不相當之情形，法院就
    該個案應裁量是否加重最低本刑；依此，該解釋係指個案應
    量處最低法定刑、又無法適用刑法第59條在內減輕規定之情
    形，法院應依此解釋意旨裁量不予加重最低本刑（最高法院
    108年度台上字第338號判決意旨參照）。查被告許文彥前因
    藥事法案件，經臺灣桃園地方法院以103年度訴字第104號判
    決判處有期徒刑4月確定，於104年8月16日執行完畢；被告
    許中維前因違反毒品危害防制條例案件，經原審法院以105
    年度審簡字第383號判決處判有期徒刑4月確定，於105年7月
    27日易科罰金執行完畢等情，有本院被告前案紀錄表共2份
    在卷足憑，其等於受有期徒刑執行完畢後，5年內故意再犯
    本件有期徒刑以上之罪，均為累犯，又依被告2人所涉之犯
    罪情節，並無上開不予加重最低本刑之情事，均應依刑法第
    47條第1項之規定加重其刑。
  ㈥被告林秉翰之辯護人於原審雖主張：被告林秉翰已坦承犯行
    ，且已與告訴人達成和解，請求依刑法第59條規定減輕其刑
    等語，然按刑法第59條酌量減輕其刑之規定，必其犯罪之情
    狀顯可憫恕者，認科以法定最低刑度仍嫌過重者，始得為之
    ；而所謂「犯罪之情狀顯可憫恕」，必須犯罪另有特殊之原
    因與環境等情，而在客觀上足以引起一般同情，認為即予宣
    告法定最低度刑期猶嫌過重者而言。本案被告林秉翰僅因細
    故對被害人有所不滿，即率同被告許文彥、許中維共同為本
    案犯行，終至被害人因傷勢過重而死亡，其犯罪所生危害匪
    淺，惡性非輕，其行為之原因與環境等情，客觀上實無可取
    足憐之處，而不足以引起一般同情，難認其犯罪之情狀顯可
    憫恕，而有情輕法重、在客觀上足以引起一般同情而顯可憫
    恕之處，自無適用刑法第59條規定酌減其刑之餘地。是被告
    林秉翰之辯護人以此請求依同法第59條規定減輕其刑，應不
    足採。
四、駁回上訴之理由：
    原審以被告林秉翰、許文彥傷害致死犯行事證明確，適用刑
    法第28條、第277條第2項前段、第302條第1項、第55條、第
    47條第1項，刑法施行法第1條之1第1項規定，並審酌被告林
    秉翰、許文彥僅因細故對被害人有所不滿，不思以理性解決
    紛爭，率爾與被告許中維共同剝奪被害人行動自由，並於密
    接時間內，分別徒手或持鐵棍毆打被害人，終至被害人傷重
    死亡，從此天人永隔，被害人家屬無端受此傷痛，終身無法
    磨滅，所生損害至鉅，所為實應予非難；又斟酌被告林秉翰
    於偵查中否認犯行，於原審審理中始坦承犯行，被告許文彥
    於偵查中即坦承全部犯行；再考量被告林秉翰係輝翰工程行
    之負責人，於本案居於主導之地位，而被告許文彥僅為該工
    程行之員工，在本案中處於附從之角色；另參酌被告林秉翰
    、許文彥於本案過程中出手毆打被害人之下手輕重程度，及
    被害人受有顱內出血併顱骨骨折、頭皮共24公分撕裂傷及顏
    面2公分撕裂傷、左肩、背部及左大腿多處瘀傷等傷勢，亦
    足見其於死亡前必受相當程度之痛苦，被告2人所為實屬殘
    忍；並參以被告林秉翰已與告訴人達成調解，並給付部分款
    項，被告許文彥未能與告訴人達成調解；兼衡其等犯罪之動
    機、目的、手段、所生損害、犯罪分工，被告林秉翰自述智
    識程度為高中畢業、職業為工程行負責人、被告許文彥自述
    智識程度為國中畢業、職業為工程行員工，以及告訴人之意
    見等一切情狀，分別量處被告林秉翰有期徒刑7年5月、被告
    許文彥有期徒刑7年3月，另說明未扣案之鐵棍1支，雖係被
    告林秉翰2人用以犯本案犯行所用之物，惟該等物品既非屬
    違禁物，於日常生活極易取得，且亦無證據證明該等物品仍
    現實存在，是難認倘以沒收於刑法上有何重要性可言，爰不
    予以宣告沒收，經核尚無不合，量刑亦稱妥適，應予維持。
    檢察官循告訴人之請求提起上訴，上訴意旨略以：被告2人
    僅因細故即毆打並強擄被害人鄭錦紋至被告林秉翰經營之工
    程行內，由被告許文彥徒手及衣架毆打被害人，被告林秉翰
    則持鐵棍毆打被害人之頭部及身體，並強推被害人使其撞擊
    浴缸牆壁倒地，造成被害人送醫後不治身亡。然被告林秉翰
    於偵查及審理中對於是否持鐵棍毆打、有無推被害人致撞擊
    頭部等節，均避重就輕，雖嗣於審理中泛稱認罪，仍難認被
    告林秉翰係真心悔悟。被告許文彥部分，雖坦承犯行，然犯
    後陳述多有袒護被告林秉翰、許中維之情形，且迄今未與告
    訴人達成和解，堪認被告許文彥犯後態度不佳。故原審判決
    僅對被告林秉翰、許文彥2人判處上開之刑，實無以收警惕
    之效，亦未能使罰當其罪，自難認為適法妥當，請求撤銷原
    判決，另為適法之判決。被告許文彥上訴意旨略以：原判決
    量刑過重，請求從輕量刑，並依刑法第59條規定酌減其刑云
    云。惟查：
　㈠按量刑係法院就繫屬個案犯罪之整體評價，為事實審法院得
    依職權自由裁量之事項。量刑判斷當否之準據，應就判決之
    整體觀察為綜合考量，苟已斟酌刑法第57條各款所列情狀，
    而未逾越法定刑度，如無偏執一端，致明顯失出失入情形，
    上級審法院即不得單就量刑部分遽指為不當或違法。本件原
    審已斟酌刑法第57條各款所列情狀為被告林秉翰、許文彥量
    刑之基礎，並無偏執一端，致明顯失出失入情形，檢察官上
    訴指摘原審此部分量刑過輕、被告許文彥上訴請求從輕量刑
    ，均無理由。
　㈡次按刑法第59條酌量減輕其刑之規定，必其犯罪之情狀顯可
    憫恕者，認科以法定最低刑度仍嫌過重者，始得為之；而所
    謂「犯罪之情狀顯可憫恕」，必須犯罪另有特殊之原因與環
    境等情，而在客觀上足以引起一般同情，認為即予宣告法定
    最低度刑期猶嫌過重者而言。本案被告許文彥與被害人間本
    屬同事關係，僅被告林秉翰因細故對被害人有所不滿，即與
    其共同為本案犯行，終至被害人因傷勢過重而死亡，其犯罪
    所生危害匪淺，惡性非輕，其行為之原因與環境等情，客觀
    上實無可取足憐之處，而不足以引起一般同情，難認其犯罪
    之情狀顯可憫恕，而有情輕法重、在客觀上足以引起一般同
    情而顯可憫恕之處，自無適用刑法第59條規定酌減其刑之餘
    地。是被告許文彥上訴請求依刑法第59條規定減輕其刑，亦
    無理由，均應予駁回。　
五、撤銷改判之理由：
　㈠原審以被告許中維傷害致死犯行事證明確，應予論科，固非
    無見。惟查：被告許中維於本院審理期間，已與告訴人達成
    民事調解，給付部分款項，此有原審法院109年度司移調字
    第170號調解筆錄1份可憑，此為原審量刑時未及審酌，量刑
    基礎已有變更。檢察官循告訴人之請求上訴指摘原判決此部
    分量刑過輕、被告許中維仍執前詞否認有傷害致死犯行，提
    起上訴，雖均無理由，然被告許中維上訴指摘原判決量刑過
    重，請求從輕量刑，則有理由，自應由本院將原判決此部分
    撤銷改判。爰審酌被告許中維與被害人間本屬同事關係，僅
    被告林秉翰因細故對被害人有所不滿，不思以理性解決紛爭
    ，率爾與被告林秉翰、許文彥共同剝奪被害人行動自由，並
    於密接時間內，分別徒手或持鐵棍毆打被害人，終至被害人
    傷重死亡，從此天人永隔，被害人家屬無端受此傷痛，終身
    無法磨滅，所生損害至鉅，所為實應予非難；又斟酌被告許
    中維於本院審理中僅坦承傷害及剝奪他人行動自由犯行，矢
    口否認傷害致死犯行；再考量被告許中維僅為「輝翰工程行
    」之員工，在本案中處於附從之角色；另參酌被告許中維於
    本案過程中出手毆打被害人之下手輕重程度，及被害人受有
    顱內出血併顱骨骨折、頭皮共24公分撕裂傷及顏面2 公分撕
    裂傷、左肩、背部及左大腿多處瘀傷等傷勢，亦足見其於死
    亡前必受相當程度之痛苦，被告許中維所為實屬殘忍；並參
    以被告許中維已與告訴人達成調解，給付部分款項；兼衡其
    犯罪之動機、目的、手段、所生損害、犯罪分工，被告許中
    維自述智識程度為高中畢業、職業為物流司機，以及告訴人
    之意見等一切情狀，量處如主文第2項所示之刑。
　㈡沒收：
    未扣案之鐵棍1支，雖係同案被告林秉翰用以犯本案犯行所
    用之物，惟該等物品既非屬違禁物，於日常生活極易取得，
    且亦無證據證明該等物品仍現實存在，是難認倘以沒收於刑
    法上有何重要性可言，爰不予以宣告沒收，附此敘明。
據上論斷，應依刑事訴訟法第368條、第369條第1項前段、第364
條、第299條第1項前段，判決如主文。
本案經檢察官彭毓婷提起公訴，檢察官吳姿函提起上訴，檢察官
越方如到庭執行職務。
中　　華　　民　　國　　109 　年　　11　　月　　9 　　日
　　　　　　　　　刑事第二十三庭  審判長法　官  許永煌
　　　　　　　　　　　　　　　　　      法　官  吳定亞
　　　　　　　　　　　　　　　　　      法　官  雷淑雯
以上正本證明與原本無異。
如不服本判決，應於收受送達後20日內向本院提出上訴書狀，其
未敘述上訴之理由者並得於提起上訴後20日內向本院補提理由書
（均須按他造當事人之人數附繕本）「切勿逕送上級法院」。
                                        書記官  林盈伸
中　　華　　民　　國　　109 　年　　11　　月　　9 　　日
附錄本案論罪科刑法條全文：
中華民國刑法第277條
傷害人之身體或健康者，處5 年以下有期徒刑、拘役或50萬元以
下罰金。
犯前項之罪，因而致人於死者，處無期徒刑或7 年以上有期徒刑
；致重傷者，處3 年以上10年以下有期徒刑。
中華民國刑法第302條
私行拘禁或以其他非法方法，剝奪人之行動自由者，處5 年以下
有期徒刑、拘役或9 千元以下罰金。
因而致人於死者，處無期徒刑或7 年以上有期徒刑；致重傷者，
處3 年以上10年以下有期徒刑。
第1 項之未遂犯罰之。